【裁判字號】    98,交簡上,99
【裁判日期】    980703
【裁判案由】    公共危險
【裁判全文】
臺灣臺南地方法院刑事判決            98年度交簡上字第99號
上  訴  人  乙○○
即  被  告
上列上訴人因公共危險案件，不服本院中華民國98年3月26日98
年度交簡字第892號第一審簡易判決（聲請簡易判決處刑案號：
98年度偵字第2574號），提起上訴，本院管轄之第二審合議庭判
決如下：
    主  文
原判決撤銷。
乙○○服用酒類，不能安全駕駛動力交通工具而駕駛，處罰金新
臺幣捌萬元，如易服勞役以新臺幣壹仟元折算壹日。
    事  實
一、乙○○於民國98年1月20日下午2時許，在臺南縣永康市○○
    ○街68號白金漢宮大樓管理室旁，飲用米酒後，回到復華一
    街112號50年代複合式餐館休息。其明知酒後駕駛動力交通
    工具，會受酒精影響致其注意力及操控能力降低，而無法安
    全駕駛動力交通工具，竟仍於同日下午5時許，在酒後已不
    能安全駕駛動力交通工具之狀態下，駕駛其友人洪士敏所有
    車號AVB-439號重型機車送便當至奇美醫院後欲返回前揭餐
    館，於同日下午5時52分許，行經永康市○○○路269號前，
    為警欄檢查獲，當場測得其吐氣後所含酒精濃度為每公升
    1.27毫克，始查得上情。
二、案經臺南縣警察局永康分局報請臺灣臺南地方法院檢察署檢
    察官聲請簡易判決處刑。
    理  由
壹、程序方面：
一、本件供述、非供述證據，公訴人、被告均同意作為證據，且
    迄於言詞辯論終結前亦未聲明異議。本院審酌該證據資料作
    成時之情況，核無違法取證或其他瑕疵，且為證明本件犯罪
    事實所必要之重要關係事項，認為以之作為證據為適當，上
    開具傳聞性質之相關證據資料，自得作為證據。
二、被告經合法傳喚，於審理期日無正當理由不到庭，本院認本
    件係應科罰金之案件，爰不待其到場陳述，逕行判決。
貳、實體方面：
一、上開事實，業據被告於警詢及本院準備程序時坦承不諱，並
    有酒精測定紀錄表、刑法第185條之3案件測試觀察紀錄在卷
    可證，足認被告確有酒後駕車之情無訛。再按刑法第185條
    之3所稱不能安全駕駛動力交通工具，依法務部召集內政部
    警政署等相關單位研議，並參考德國、美國之認定標準，對
    於酒精濃度呼氣已達每公升0.55毫克或血液濃度達百分之
    0.11點以上，肇事率為一般正常人之10倍，認為已達「不能
    安全駕駛」之標準，有法務部88年5月18日法88檢字第00166
    9號函可參。查被告為警查獲時，經施以抽血檢驗酒精濃度
    ，經換算呼氣測試酒精濃度，測得其呼氣中所含酒精成分為
    每公升1.27毫克，有上開酒精測定紀錄表在卷可稽，是其肇
    事率已遠逾正常人10倍以上，堪認被告駕車當時，確已達於
    不能安全駕駛動力交通工具之程度，足見被告自白與事實相
    符。本件事證明確，被告犯行實可認定。
二、核被告所為，係犯刑法第185 條之3 酒醉駕車公共危險罪。
    原審以本案事證明確，依刑事訴訟法第449 條第1 項前段、
    第454條第2項，刑法第185條之3、第42條第3項前段，刑法
    施行法第1條之1第1項，逕以簡易判決量處被告罰金新臺幣
    12萬元，並諭知如易服勞役，以1,000元折算1日，固非無見
    。惟按刑事審判旨在實現刑罰權之分配正義，故法院對於有
    罪被告之科刑，應符合罰刑相當之原則，使輕重得宜，罰當
    其罪，此所以刑法第五十七條明定科刑時，應審酌一切情狀
    ，尤應注意該條所列十款事項，以為科刑輕重之標準，並賦
    予法院裁量權。而判決於科刑之理由，如僅載稱審酌刑法第
    五十七條所規定一切情狀，因如此記載，僅為法律抽象之一
    般規定，並未說明各該事項之具體情形，其量刑是否妥適無
    從據以斷定，自有判決理由未備之違法。又如何量定其刑及
    是否宣告緩刑，固屬實體法上賦予法院得為自由裁量之事項
    ，但此項裁量權之行使，並非得以任意或自由為之，仍應受
    一般法律原則之拘束，即必須符合所適用法律授權之目的，
    並受法律秩序之理念、法律感情及慣例等所規範。若違反比
    例原則、平等原則時，得認係濫用裁量權而為違法，最高法
    院91年度台上字第5295號判決可資參照。查本件被告經施以
    抽血檢驗酒精濃度，經換算呼氣測試酒精濃度，測得其呼氣
    中所含酒精成分為每公升1.27毫克，超出法定標準每公升
    0.55毫克甚多，而有不能安全駕駛之情事。惟本件被告之前
    並無酒後駕車之前科紀錄，有其前案紀錄表一份在卷可稽，
    其於本件係屬初犯。其酒後所駕駛者為重型機車，雖對自己
    生命、身體已造成危險，惟對其他用路人在道路交通安全上
    之危害，與同樣酒後駕駛汽車或大貨車者，顯不相同。且被
    告於本件酒後駕駛機車並未肇事，造成自己或他人受有傷害
    ，其行為與酒後駕車肇事造成實際損害者，亦有不同。參以
    被告犯後坦承犯行，已具悔意。原審未審酌上情，逕以簡易
    判決量處上開刑度及易服勞役之標準，參照本院對於初次酒
    後駕駛機車，未肇事經查獲測試相近酒精濃度者之刑度，其
    量刑稍嫌過重。揆諸前開最高法院判決意旨，原判決自有未
    洽。上訴人以原審量刑過重提起上訴，為有理由，爰將原判
    決撤銷改判。茲審酌本件被告飲酒之程度、駕駛之動力交通
    工具為重型機車、並未肇事，對其他用路人所生之危害、犯
    後坦承犯行，已有悔意等一切情狀，量處如主文所示之刑，
    並諭知易服勞役折算標準。
據上論斷，應依刑事訴訟法第455條之1第1項、第3項、第369條
第1項前段、第371條、第364條、第299條第1項前段，刑法第185
條之3、第42條第3項前段，刑法施行法第1條之1第1項，判決如
主文。
本案經檢察官甲○○到庭執行職務。
中    華    民    國    98    年    7     月    3     日
            刑事第三庭  審判長法  官  鄭文祺
                              法  官  陳欽賢
                              法  官  陳振謙
以上正本證明與原本無異。
不得上訴。
                              書記官  黃雅雲
中    華    民    國    98    年    7     月    3     日
附錄本案論罪科刑法條全文
中華民國刑法第185條之3：
服用毒品、麻醉藥品、酒類或其他相類之物，不能安全駕駛動力
交通工具而駕駛者，處1 年以下有期徒刑、拘役或科或併科15萬
元以下罰金。


司法院資訊處製作；財團法人民間司法改革基金會備份。
